【裁判字號】    97,交抗,750
【裁判日期】    970731
【裁判案由】    聲明異議
【裁判全文】
臺灣高等法院臺中分院交通事件裁定   97年度交抗字第750號
抗  告  人
即受處分人  甲○○
上列抗告人因違反道路交通管理處罰條例聲明異議事件，不服臺
灣臺中地方法院中華民國97年5月30日裁定（97年度交聲字第670
號）提起抗告，本院裁定如下：
    主  文
抗告駁回。
    理  由
一、原審裁定意旨係以：異議人即受處分人甲○○於97年 1月10
    日上午9時35分許，騎乘車牌號碼MT2-070號重機車，沿臺中
    市○○路行駛，途經嶺東路與永春北路口，準備左轉進入永
    春北路繼續行駛時，因「駕車行經有燈光號誌管制之交岔路
    口闖紅燈」之違規事實，為臺中市警察局員警當場舉發等情
    ，有臺中市警察局中市警交字第 GEO249053號舉發違反道路
    交通管理事件通知單影本一份附卷可稽。而證人即當日舉發
    本件交通違規之員警吳秉澧於原審訊問時結證稱：「……當
    時我看到受處分人是直接違規，我當時看到永春北路是綠燈
    ，而且路口淨空，我看到受處分人直接左轉進入永春北路。
    當時受處分人並沒有停在黃色網狀線右側路旁，而是直接轉
    入永春北路，就我所見，當時受處分人並沒有在該處路口等
    候燈號之變換，而是直接進入永春北路。」等語（見原審97
    年4月9日訊問筆錄）。矧該名證人與受處分人平日既不相識
    ，又無怨隙，當無刻意設詞誣攀構陷受處分人之理，就其親
    身經歷之事實所為前揭證詞應屬可採。再者，證人既對於當
    天路口淨空之狀況證述明確，且受處分人於原審訊問時，亦
    說明：「當天嶺東路北上南下的車子很多，警察說當天路口
    淨空，是因為剛好紅燈所以淨空」等語，顯見員警舉發受處
    分人違規行為之際，嶺東路直行方向之號誌應為紅燈，永春
    北路方向之號誌則為綠燈，證人吳秉澧警員當無可能因嶺東
    路直行之其他車輛通過該路口，致其望見該T字路口頂端（
    即嶺東路網狀線右側）之視線遭到遮蔽，益徵受處分人確係
    於永春北路方向已經轉變為綠燈時，始不顧嶺東路上之紅燈
    號誌而貿然左轉進入永春北路。受處分人辯稱：當時伊係以
    兩段式左轉，並在嶺東路與永春路口電線桿處等待，俟往永
    春北路之號誌轉為綠燈時始橫越嶺東路往永春北路方向行駛
    云云，尚非有據，無足為採。受處分人雖又辯稱當時員警站
    立位置距離路口約有6、70公尺，看不清楚該路口狀況等語
    ，惟無論按證人吳秉澧警員庭呈照片或受處分人所指員警站
    立位置觀之，該路口頂端之民宅、電線桿、柱立式行車管制
    號誌及燈號變換狀況均清晰可辨，並無受處分人所辯稱員警
    站立位置看不清楚該處號誌及電線桿旁待轉車輛之情事，受
    處分人前開辯解亦無可採。況經原審當庭勘驗員警提出之舉
    發過程錄音光碟，僅聽聞受處分人於現場向員警表示路口之
    交通標誌及號誌之設置失當，受處分人並無一語提及其係採
    兩段式左轉，並出言質疑員警認定其交通違規有誤。倘受處
    分人並非利用嶺東路上之紅燈直接左轉進入永春北路，又何
    以對此未加置詞？足見受處分人前揭所辯採用兩段式左轉云
    云，應屬臨訟杜撰之詞，尚無足取。綜上所陳，原處分機關
    交通部公路總局臺中區監理所臺中市監理站援引首揭規定，
    於法定範圍內裁處受處分人罰鍰1800元，並計違規點數 3點
    ，並無違誤，爰駁回受處分人之聲明異議云云。
二、至受處分人抗告意旨雖指稱：(一)原審依「吳秉澧警員本案出
    庭未帶身分證之瑕疵，而以其證詞應屬可採」和「提示照片
    表明路口淨空，卻無受處分人違規身影之違規照片」及「未
    事先明告錄音係違法取證，該錄音無效，卻明斷受處分人林
    送杜撰之詞」為裁定之依據，有違其公平性。(二)永春北路綠
    燈時，車行方向為左右轉至嶺東路，故車輛均集中於永春北
    路上，無所謂淨空可言。又證人吳秉澧警員位於距T字路口7
    、80公尺外之永春北路旁，此位居臺中工業區及嶺東科技大
    學要道，該路口焉無等候綠燈之車輛？證人為何不出具受處
    分人違規照片，而僅庭呈路口淨空照片，此必屬違證照片等
    語。
三、按駕駛人駕駛汽車，應遵守道路交通標誌、標線、號誌之指
    示；所謂汽車，係在道路上不依軌道或電力架線而以原動機
    行駛之車輛（包括機器腳踏車），道路交通安全規則第90條
    前段、第2條第1項第 1款分別定有明文。如汽車駕駛人，行
    經有燈光號誌管制之交岔路口闖紅燈者，處新臺幣一千八百
    元以上五千四百元以下罰鍰；另汽車駕駛人駕駛汽車違反道
    路交通管理處罰條例第五十三條規定者，除應依該條所規定
    之罰鍰處罰外，並應分別予記違規點數三點，亦為道路交通
    管理處罰條例第53條第1項、第63條第1項第3款所明定。
四、經查：按交通勤務警察或依法令執行交通稽查任務人員，開
    單舉發違反道路交通管理處罰條例所列之違規事實，經公路
    主管機關或警察機關所為之裁決處罰，本質上為行政處分，
    係公務員基於職務上權利，依法就特定之具體事件所為，並
    具有公法上效果之單方行政行為。而根據公務員為公法上行
    為具有公信力之原則，該行政處分當可被推定為真正，且其
    據以依法處分之事實認定，亦應可推定為正確無誤，故本此
    公信原則，立法者乃賦予行政機關違反道路交通事件統一裁
    罰基準及處理細則等相關規定，使交通勤務警察或依法令執
    行交通稽查任務人員得當機處分，以達成維護交通秩序及公
    共安全之行政目的。反之，若謂公務員之一切行政行為，均
    需預留充分之證據，以證明其所認定之事實為真，則國家行
    政勢必受到相當程度之阻礙，且相關行政目的亦難以順利達
    成，故刑事訴訟法中就犯罪證據有關之規定，與屬於行政秩
    序罰之交通違規裁罰本旨不相符合之部分，自不在得以準用
    之列。從而，交通違規行政爭訟之舉證責任原理，非如刑事
    案件中應超越任何合理懷疑始可為有罪判決之嚴格程度，而
    係應與民事訴訟之舉證責任原理相類似，亦即，基本上應就
    行政機關與人民所各自主張有利於己之事實，分配其應盡之
    舉證責任，而非逕與適用刑事訴訟法之「無罪推定」原則，
    此觀諸行政訴訟法第 136條規定，行政訴訟程序準用民事訴
    訟法第 277條舉證責任分配原則之立法意旨，即可明瞭。再
    查原處分機關裁決異議人駕車行經有燈光號誌管制之交岔路
    口闖紅燈，乃引據舉發通知單為證，而本件舉發違規事件之
    警員如何查獲並舉發之經過，亦於臺中市警察局第四分局中
    分四交字第0970001685號函陳明，足認本件行政處分，員警
    已盡相當舉證責任，且堪予採信無疑。又警方取締交通違規
    事件，其以照相方式取證者，固足為違規之證明，惟員警逕
    行舉發者，仍係舉發員警本身之目睹、耳聞，因當場不能或
    不宜攔截製單，於記明違規車輛牌照號碼、車型等可資辨明
    之資料後製單舉發。且非必所有之違規事件，均須有照片或
    其他書面資料方足為違規之證據，蓋礙於違規事實往往驟然
    而現、稍縱即逝之特性，暨採證技術現實可行性之困難，雖
    員警之舉發未併以科學儀器採證，然法院尚非可不問緣由，
    即逕以員警未預留證據之舉，逕行推認員警對於交通違規案
    件之舉發概係出於偏頗。職是，雖本件取締違規員警並未就
    當時異議人違規情事拍照存證，惟依上揭說明尚難謂本件執
    行取締員警未盡舉證責任。又姑不論警員當時站立位置是否
    能清楚看見永春北路之交通號誌，然依警員當時站立位置可
    清楚辨識永春北路之交通號誌，依常理推斷永春北路交通號
    誌為綠燈時，嶺東路應為紅燈號誌，是員警是否能清楚看見
    永春北路之交通號誌，並無礙於其判斷當時交通狀況。況證
    人吳秉澧於原審已到庭證稱：「當時永春北路是綠燈，而且
    路口淨空，我看到受處分人直接左轉進入永春北路」等語，
    參以值勤員警係依法執行公權力，與受處分人又無宿怨，衡
    情應無構陷誣攀，羅織交通違規之理，是其指稱受處分人紅
    燈左轉，堪足採信。受處分人上開所辯與事實不符，核無可
    採，是以本件異議人「行經有燈光號誌管制之交岔路口闖紅
    燈」之違規情形堪予認定。綜上所述，原處分機關援引道路
    交通管理處罰條例第53條第1項、第63條第1項第 3款之規定
    ，裁處受處分人罰鍰1800元，並記違規點數3點，於法並無
    違誤，原裁定予以維持，並無不合。是受處分人之抗告，並
    無理由，應予駁回。
五、據上論結，應依道路交通案件處理辦法第26條、刑事訴訟法
    第412條，裁定如主文。
中    華    民    國    97    年    7    月     31    日
            交通法庭  審判長法  官  陳  紀  綱
                            法  官  姚  勳  昌
                            法  官  張  智  雄
上列正本證明與原本無異。
不得抗告。
                            書記官  謝  雅  惠
中    華    民    國    97    年    8    月     1     日


司法院資訊處製作；財團法人民間司法改革基金會備份。
